臺灣桃園地方法院刑事判決　　　　　　 110年度交訴字第24號
公　訴　人　臺灣桃園地方檢察署檢察官
被　　　告　王秀美



上列被告因公共危險案件，經檢察官聲請以簡易判決處刑（110
年度偵字第245 號），本院認不宜以簡易判決處刑（110 年度桃
交簡字第404號），改依通常程序審理，判決如下︰
    主  文
王秀美犯駕駛動力交通工具發生交通事故致人傷害逃逸罪，處有
期徒刑陸月，如易科罰金，以新臺幣壹仟元折算壹日。緩刑貳年
，緩刑期間付保護管束，並應接受法治教育課程肆場次。
    事  實
一、王秀美於民國109 年9 月28日晚間，駕駛車牌號碼000-0000
    號自用小客車，沿桃園市大溪區公園路內側車道往介壽路之
    方向行駛，於同日晚間7 時25分許，行經公園路與埔仁路口
    交岔路口欲左轉駛入埔仁路時，本應注意轉彎車應讓直行車
    先行，而依當時天候雨、夜間有照明、柏油路面濕潤無缺陷
    、無障礙物、視距良好等一切情狀，應無不能注意之情事，
    竟疏未注意而貿然左轉，適有黃歆旆騎乘車牌號000-0000號
    普通重型機車沿公園路往埔頂路1 段之方向直行駛至，見狀
    煞避不及，2 車因而發生碰撞，致黃歆旆人車倒地，並受有
    下顎、右側膝部及右側小腿挫擦傷併瘀血等傷害（所涉過失
    傷害罪嫌，未據黃歆旆告訴）。王秀美發生上開交通事故後
    ，知悉黃歆旆受傷，仍基於肇事逃逸之犯意，未停留現場等
    待員警到場處理，亦未對現場傷患為必要之救助，且未留下
    姓名、電話等個人資料及聯絡方式，即逕自駕車離去。嗣黃
    歆旆報警處理，為警調閱監視錄影畫面後循線查悉上情。
二、案經桃園市政府警察局大溪分局報告臺灣桃園地方檢察署檢
    察官偵查後聲請以簡易判決處刑。
    理  由
壹、程序方面
一、本判決下列所引用被告王秀美外之人於審判外之陳述，被告
    於本院準備程序中已明示同意上開陳述具有證據能力（見本
    院110 年度交訴字第24號卷，下稱交訴卷，第43頁），而檢
    察官迄於言詞辯論終結前亦未就證據能力之有無聲明異議，
    本院審酌上開證據資料作成時之情況，尚無違法、不當或顯
    不可信之情況，認以之作為證據應屬適當，依刑事訴訟法第
    159 條之5 規定，應認前揭供述證據均有證據能力。
二、本判決以下所引用之非供述證據，均與本件事實具有自然關
    聯性，且核屬書證、物證性質，又查無事證足認有違背法定
    程序或經偽造、變造所取得等證據排除之情事，復經本院依
    刑事訴訟法第164 條、第165 條踐行物證、書證之調查程序
    ，況檢察官、被告對此部分之證據能力亦均不爭執，堪認均
    具證據能力。
貳、實體方面
一、認定犯罪事實所憑之證據及理由：
    訊據被告固坦承有於前述時、地，駕車與告訴人黃歆旆騎乘
    之機車發生碰撞等情，惟矢口否認有何肇事逃逸之犯行，辯
    稱：伊車輛被告訴人撞的很嚴重，伊就和告訴人要各自處理
    車損，且伊看告訴人人沒有怎麼樣，伊就和告訴人說要走了
    ，告訴人沒回應，伊就駕車離開，伊住處就在事故地點附近
    ，伊沒有肇事逃逸之犯意等語。經查：
  ㈠被告於前述時、地駕車左轉彎時，與告訴人騎乘之直行機車
    發生碰撞，致告訴人人車倒地，並受有下顎、右側膝部及右
    側小腿挫擦傷併瘀血之傷勢等節，為被告所是認，核與證人
    即告訴人黃歆旆於警詢、偵查及本院審理中之證述情節相符
    ，並有道路交通事故現場圖、道路交通事故調查報告表㈠㈡
    、國軍桃園總醫院附設民眾診療服務處診斷證明書、監視錄
    影光碟暨擷取圖片7 張、車損及現場照片17張、本院勘驗筆
    錄暨擷取圖片等附卷可稽（見臺灣桃園地方檢察署110 年度
    偵字第245 號卷，下稱偵卷，第23頁、第25至29頁、第31至
    42頁，交訴卷第60至62頁、第79至83頁），此部分先堪認定
    。
  ㈡按汽車行駛至交岔路口，轉彎車應讓直行車先行，道路交通
    安全規則第102 條第1 項第7 款已定有明文，是被告駕車上
    路，自應遵循上開規定。而依當時天候雨、夜間有照明、柏
    油路面雖濕潤但無缺陷、無障礙物、視距良好等一切情狀（
    參道路交通事故調查報告表㈠，見偵卷第27頁），應無不能
    注意之情形，則被告疏未注意上情，未禮讓直行之告訴人先
    行即貿然駕車左轉，致與告訴人騎乘之機車發生碰撞，足認
    其行為具有過失。又告訴人係因本案事故人車倒地，因此受
    有前述傷勢，是被告上開過失行為亦可認與告訴人所受傷勢
    間具有相當因果關係。從而，被告過失致告訴人受傷乙節，
    應堪認定。
  ㈢被告發生本案事故後，雖曾下車查看告訴人之狀況，惟未報
    警、叫救護車或對告訴人施予必要之救護，亦未留在現場等
    待員警到場處理，復未留下其姓名、電話等個人資料及聯絡
    方式，即在告訴人未明示同意其離去之情形下，逕自駕車離
    去等情，為被告供承在卷，亦據證人黃歆旆於警詢、偵訊及
    本院審理中證述明確。被告雖辯稱：伊看告訴人外觀沒有怎
    麼樣，伊不知道告訴人有受傷，伊主觀上無肇事逃逸之犯意
    等語。然而：
  ⒈證人黃歆旆於警詢時證稱：發生碰撞後伊有倒地，接著對方
    （指被告）有下車查看，把伊的車子扶起來起後，看一下他
    的車損再看一下伊的車損，還有詢問伊人是否有事，之後就
    和伊說各自處理就好，伊還來不及反應，對方就直接駛離，
    沒有提供真實、姓名和聯絡方式給伊，也沒有協助救助傷患
    和報警，伊的右腳有擦傷等語（見偵卷第19至20頁）；於偵
    查中證述：伊有和被告說伊腳有點痛，被告說要各自處理，
    伊沒講話，被告就離開了等語（見偵卷第65頁）；於本院審
    理中證稱：車禍後伊有留在現場，被告先離開，而伊當時下
    巴都有瘀青，有點腫起來；診斷證明書上記載的傷勢都是當
    天交通事故意外中所造成的傷害，當下伊緊急剎車，之後就
    整個倒地，人在機車下被壓了幾秒鐘，是被告幫伊把機車立
    起來，伊才能起身，伊當時感覺右腿有點痛，有和被告說腳
    痛，當下伊沒有同意被告離開現場，因為伊被撞有點恍惚，
    被告只說各自負擔損失，伊都沒有講話，當時伊也沒有答應
    要各自負擔車損，也沒有任何動作，而被告離開之前沒有留
    下姓名、電話或車牌號碼給伊等語（見交訴卷第62至67頁）
    。是告訴人已明確指證其當時人車倒地，並遭機車壓在地面
    無法自行起身，且有告知被告其腳部疼痛，然被告仍在未經
    其同意之情形下逕自駕車離開現場等情。
  ⒉又據被告於警詢時供承：當天伊左轉聽到碰撞聲，伊下車查
    看，看到告訴人撞到伊車輛右前車頭並摔倒，伊就幫告訴人
    把機車扶起來，伊詢問對方是否受傷，對方說腳可能破皮，
    之後伊就去查看車輛車損狀況，伊覺得伊車損很嚴重，就和
    告訴人說要各自負擔，告訴人沒有表示意見，伊就駕車離去
    等語（見偵卷第9 頁）；於偵查中供稱：告訴人應該有和伊
    說她的腳可能破皮，但告訴人說還好，伊和告訴人說要離開
    ，告訴人們有回答伊，伊離開前沒有報警、叫救護車或留下
    聯絡資訊等語（見偵卷第64頁）；於本院調查中陳稱：告訴
    人說他腳可能有點問題，說有點破皮還是怎樣等語（見本院
    110 年度桃交簡字第404 號卷，下稱交簡卷，第31頁）。可
    知告訴人當時確已向被告提及其腳部傷勢狀況，被告應已認
    識告訴人因本案事故受有傷害之事實。且從被告自陳其向告
    訴人示意要離開現場時，告訴人並未有何反應等語觀之，亦
    堪認告訴人並未同意其得離開現場乙節。
  ⒊且經本院當庭勘驗本案事故之監視器錄影畫面，可見發生碰
    撞後，告訴人所騎乘之機車已向右傾倒，告訴人因此人車倒
    地並遭機車壓住無法起身等情，有本院勘驗筆錄暨擷取圖片
    附卷可憑（見交訴卷第60至62頁、第79至83頁）。又機車於
    行進與其他車輛發生碰撞而倒地，機車駕駛因身體與地面發
    生碰撞、摩擦，衡情會受有嚴重程度不一之傷勢，此為一般
    人日常生活之經驗法則。是被告於本案事故當下，既已看見
    告訴人因本案事故人車倒地並遭機車壓住，告訴人更已告知
    其腳部疼痛、可能有破皮之情事，則依上開現場情狀綜合判
    斷，被告實已知悉告訴人因本案事故受有傷害。是被告辯稱
    其不知悉告訴人受傷云云，無法採認。
  ⒋按（修正前）刑法第185 條之4 之肇事致人死傷逃逸罪，係
    以處罰肇事後逃逸之駕駛人為目的，俾促使駕駛人於肇事後
    能對被害人即時救護，以減少死傷，此觀該條之立法理由，
    係「為維護交通安全，加強救護，減少被害人之死傷，促使
    駕駛人於肇事後，能對被害人即時救護，特增設本條，關於
    肇事致人死傷而逃逸之處罰規定」自明。而所謂逃逸，係指
    逃離肇事現場而逸走之行為，故上開規定實揭櫫駕駛人於肇
    事致人死傷時，有在場義務，且汽車駕駛人駕駛汽車肇事致
    人受傷或死亡者，應即採取救護措施及依規定處置，並通知
    警察機關處理，不得任意移動肇事汽車及現場痕跡證據，道
    路交通管理處罰條例第62條第3 項規定甚明；是汽車駕駛人
    於肇事後，有停留現場採取救護或其他必要措施，並應向警
    察機關報告之法定義務，以防損害範圍之擴大（傷者因就醫
    延誤致生無謂傷亡）及維護其他用路人之交通安全，並明肇
    事之責任。如於肇事後，駕車逃離現場，不僅使肇事責任認
    定困難，更可能使受傷之人喪失生命、求償無門，因此，肇
    事駕駛人應留置現場等待或協助救護，並確認被害人已經獲
    得救護、或無隱瞞而讓被害人、執法人員或其他相關人員得
    知其真實身分、或得被害人同意後，始得離去，方符合上開
    肇事致人死傷逃逸罪之立法目的（最高法院105 年度台上字
    第2415號判決意旨參照）。且110 年5 月28日修正公布之刑
    法第185 條之4 規定，其立法理由仍謂「為使傷者於行為人
    駕駛動力交通工具發生交通事故之初能獲即時救護，該行為
    人應停留在現場，向傷者或警察等有關機關表明身分，並視
    現場情形通知警察機關處理、協助傷者就醫、對事故現場為
    必要之處置等，故縱使行為人駕駛動力交通工具發生交通事
    故致人死傷係無過失，其逃逸者，亦應為本條處罰範圍，以
    維護公共交通安全、釐清交通事故責任」，而再度重申行為
    人於發生交通事故後，應停留在現場，向傷者或警察等有關
    機關表明身分，並採取相關必要處置等立法意旨。
  ⒌本案被告發生交通事故後，既已認知告訴人因此受傷，卻未
    未報警、叫救護車或對告訴人施予必要之救護，並停留現場
    等待員警到場處理，亦未留下任何姓名、電話等個人資料或
    可供聯繫之方式，復未經告訴人同意即逕自離去等情，均如
    前述，足見被告顯無意留在現場向告訴人或員警表明身分，
    並為後續釐清事故責任等相關處理，而違反肇事人有在場義
    務之誡命，堪認其主觀上具有肇事逃逸之犯意。且其犯行於
    其離開事故地點之際，即已成立，與其住處是否與事故地點
    相近無涉，則縱被告住處即在事故地點附近，亦無從推翻本
    院前述之認定。是以，被告稱其主觀上無肇事逃逸之犯意等
    辯解，仍無可採。
  ㈤綜上，被告所辯均無所據。本件事證已臻明確，被告犯行堪
    以認定，應依法論科。
二、論罪科刑：
  ㈠新舊法比較：
    按行為後法律有變更者，適用行為時之法律。但行為後之法
    律有利於行為人者，適用最有利於行為人之法律，刑法第2
    條第1 項定有明文。本案被告行為後，刑法第185 條之4 業
    於110 年5 月28日修正公布，並自同年月30日起施行。修正
    前該條規定「駕駛動力交通工具肇事，致人死傷而逃逸者，
    處1 年以上7 年以下有期徒刑」，嗣修正為「駕駛動力交通
    工具發生交通事故，致人傷害而逃逸者，處6 月以上5 年以
    下有期徒刑；致人於死或重傷而逃逸者，處1 年以上7 年以
    下有期徒刑。犯前項之罪，駕駛人於發生交通事故致人死傷
    係無過失者，減輕或免除其刑」。經比較新舊法之結果，新
    法除將「肇事」修正為「發生交通事故」以資明確外，對於
    法益侵害之程度，區分為傷害、重傷害或致人於死情形而分
    別其法定刑，並就違反注意義務之情節，對無過失之行為人
    設有減輕或免除其刑要件。本件被告於前述時、地，駕車過
    失致告訴人受傷等情，業如前述，而告訴人所受之傷勢非屬
    重傷，則修正後之規定顯較有利於被告，依刑法第2 條第1
    項但書之規定，本案應適用修正後刑法第185 條之4 第1 項
    前段之規定論處。
  ㈡是核被告所為，係犯刑法第185 條之4 第1 項前段之駕駛動
    力交通工具發生交通事故致人傷害逃逸罪。
  ㈢本院審酌被告駕車發生交通事故後，未為任何救治告訴人之
    措施，亦未停留現場等候員警到場處理或留下其姓名、電話
    等可供聯繫之資料，即逕自駕車逃逸，罔顧告訴人之身體健
    康權，亦危及整體交通、社會秩序，所為應與非難；並衡酌
    被告犯後雖否認犯行，然考量告訴人所受之傷勢尚非嚴重，
    被告行為所生之危害相對較輕，且被告業與告訴人達成和解
    ，告訴人並於本院審理中認被告具有悔意、同意對被告從輕
    量刑等情（見交訴卷第68頁），有和解書在卷可按（見交簡
    卷第19頁）；復兼衡被告犯罪之動機、目的、手段、情節，
    暨於本院審理時自述二專畢業之智識程度、為房地產從業人
    員之生活狀況等一切情狀（見交訴卷第72頁），量處如主文
    所示之刑，並諭知易科罰金之折算標準。
  ㈣緩刑之宣告：
    被告前未曾因故意犯罪而受有期徒刑以上刑之宣告，此有臺
    灣高等法院被告前案紀錄表附卷可佐（見交訴卷第11頁），
    其因一時失慮，致罹章典，惟犯後已與告訴人達成和解，告
    訴人亦同意從輕量刑等情，已如前述，是本院認其歷此偵審
    及科刑之教訓，應能知所警惕，若輔以適當之緩刑條件，應
    更可促使被告謹記此次教訓，是本院認其所受刑之宣告以暫
    不執行為適當，爰依刑法第74條第1 項第1 款規定，併予宣
    告緩刑2 年，以勵自新。惟為確保被告記取教訓，並建立正
    確之法治觀念，爰依同條第2 項第8 款之規定，命被告應於
    緩刑期間接受法治教育課程4 場次，併依同法第93條第1 項
    第2 款規定，諭知被告於緩刑期間付保護管束。若被告不履
    行前揭條件，且情節重大足認原宣告之緩刑難收預期效果，
    而有執行刑罰之必要者，則依刑法第75條之1 第1 項第4 款
    規定，得撤銷其緩刑宣告，附此敘明。
據上論斷，應依刑事訴訟法第299 條第1 項前段，刑法第2 條第
1 項但書、第185 條之4 第1 項、第41條第1 項、第74條第1 項
第1 款、第2 項第8 款、第93條第1 項第2 款，判決如主文。
本案經檢察官楊挺宏聲請以簡易判決處刑，檢察官劉哲名到庭執
行職務。
中    華    民    國   110    年    11    月    26    日
                  刑事第四庭    審判長法  官  黃柏嘉
                                      法  官  張家豪
                                      法  官  陳韋如
以上正本證明與原本無異。
如不服本判決應於收受判決後20日內向本院提出上訴書狀，並應
敘述具體理由。其未敘述上訴理由者，應於上訴期間屆滿後20日
內向本院補提理由書(均須按他造當事人之人數附繕本)「切勿逕
送上級法院」。
                                      書記官  鄭志鵬
中    華    民    國   110    年    11    月    29    日
附錄本案論罪科刑法條全文：
中華民國刑法第185條之4
駕駛動力交通工具發生交通事故，致人傷害而逃逸者，處6月以上
5年以下有期徒刑；致人於死或重傷而逃逸者，處1年以上7年以下
有期徒刑。
犯前項之罪，駕駛人於發生交通事故致人死傷係無過失者，減輕
或免除其刑。